臺灣臺北地方法院刑事判決
111年度審簡上字第122號
上  訴  人  臺灣臺北地方檢察署檢察官
被      告  陳春樹



上列上訴人因被告違反洗錢防制法等案件，不服本院中華民國11
1年3月29日111年度審簡字第554號第一審刑事簡易判決（起訴案
號：110年度少連偵字第209號），提起上訴，本院管轄之第二審
合議庭判決如下：
    主  文
上訴駁回。
    事實及理由
一、本案經本院合議庭審理結果，認原審以被告丁○○幫助犯洗錢
    防制法第14條第1項之洗錢罪，判處有期徒刑2月，併科罰金
    新臺幣（下同）3萬元，並諭知罰金易服勞役之折算標準為1
    ,000元折算1日，核其認事用法，俱無違誤，量刑亦無不當
    ，應予維持，除證據部分補充「被告於本院審理時之自白（
    見本院111年度審簡上字第122號卷第142頁）」外，餘均引
    用原審判決書所載之事實、證據及理由（如附件），是上訴
    人以被告未積極彌補損害，原審量刑過輕，有違罪刑相當原
    則等詞提起上訴，經核尚無礙於原審量刑，上訴為無理由，
    應予駁回。
二、依刑事訴訟法第455條之1第1項、第3項、第368條、第373條
    ，判決如主文。
本案經檢察官孫沛琦提起公訴，檢察官吳春麗提起上訴，檢察官
洪敏超到庭執行職務。
中　　華　　民　　國　　111 　年　　11　　月　　16　　日
                  刑事第二十庭  審判長法  官  洪英花
                                      法  官  謝欣宓
                                      法  官  賴鵬年
上正本證明與原本無異。　　　　　　　　
本件不得上訴。
　　　　　　　　　　　　　　　　　　　書記官  林意禎
中　　華　　民　　國　　111 　年　　11　　月　　16　　日
附件：
臺灣臺北地方法院刑事簡易判決
111年度審簡字第554號
公　訴　人　臺灣臺北地方檢察署檢察官
被　　　告　丁○○　男　(民國00年0月00日生)
　　　　　　　　　　身分證統一編號：Z000000000號
　　　　　　　　　　住○○市○○區○○街0段000號2樓
　　　　　　　　　　居臺北市○○區○○街00巷00號1樓
上列被告因違反洗錢防制法等案件，經檢察官提起公訴（110年
度少連偵字第209號），本院受理後（111年度審訴字第229號）
，因被告自白犯罪，經本院合議庭裁定由受命法官獨任逕以簡易
判決處刑，並判決如下：
    主      文
丁○○幫助犯洗錢防制法第十四條第一項之一般洗錢罪，處有期徒
刑貳月，併科罰金新臺幣參萬元，罰金如易服勞役，以新臺幣壹
仟元折算壹日。
    事實及理由
一、本件犯罪事實及證據，除證據部分補充「被告丁○○於本院準
    備程序時之自白（見本院審訴卷第114頁）」外，餘均引用
    檢察官起訴書之記載（如附件）。
二、論罪科刑：
  ㈠按刑法上之幫助犯，係對於犯罪與正犯有共同之認識，而以
    幫助之意思，對於正犯資以助力，而未參與實施犯罪之行為
    者而言（最高法院88年度台上字第1270號判決意旨參照）。
    次按刑法關於正犯、幫助犯之區別，係以其主觀之犯意及客
    觀之犯行為標準，凡以自己犯罪之意思而參與犯罪，無論其
    所參與者是否犯罪構成要件之行為，皆為正犯，其以幫助他
    人犯罪之意思而參與犯罪，其所參與者，苟係犯罪構成要件
    之行為，亦為正犯。如以幫助他人犯罪之意思而參與犯罪，
    其所參與者又為犯罪構成要件以外之行為，則為從犯（最高
    法院95年度台上字第3886號判決意旨參照）。查被告交付帳
    戶資料與他人使用，並告知提款卡密碼，供不詳之人詐欺告
    訴人乙○○、甲○○、被害人丙○○之用，僅為他人詐欺取財犯行
    提供助力，尚無證據足以證明被告係以自己實施詐欺取財犯
    罪之意思，或與他人為詐欺取財犯罪之犯意聯絡，或有直接
    參與詐欺取財犯罪構成要件行為分擔等情事，揆諸前揭判決
    意旨說明，被告應屬幫助犯詐欺取財無訛。
  ㈡又按行為人提供金融帳戶提款卡及密碼供他人使用，嗣後被
    害人雖匯入款項，然此時之金流仍屬透明易查，在形式上無
    從合法化其所得來源，未造成金流斷點，尚不能達到掩飾或
    隱匿特定犯罪所得之來源、去向及所在之作用，須待款項遭
    提領後，始產生掩飾、隱匿之結果。故而，行為人提供金融
    帳戶提款卡及密碼，若無參與後續之提款行為，即非洗錢防
    制法第2條第2款所指洗錢行為，無從成立一般洗錢罪之直接
    正犯；又金融帳戶乃個人理財工具，依我國現狀，申設金融
    帳戶並無任何特殊限制，且可於不同之金融機構申請多數帳
    戶使用，是依一般人之社會通念，若見他人不以自己名義申
    請帳戶，反而收購或借用別人之金融帳戶以供使用，並要求
    提供提款卡及告知密碼，則提供金融帳戶者主觀上如認識該
    帳戶可能作為對方收受、提領特定犯罪所得使用，對方提領
    後會產生遮斷金流以逃避國家追訴、處罰之效果，仍基於幫
    助之犯意，而提供該帳戶之提款卡及密碼，以利洗錢實行，
    仍可成立一般洗錢罪之幫助犯(最高法院108年台上大字第31
　　01號刑事裁定參照)。查被告提供帳戶資料予他人，固非屬
    洗錢防制法第2條所稱之洗錢行為，不成立一般洗錢罪之正
    犯；然被告智識正常且有社會經驗，主觀上當有認識該帳戶
    可能作為收受、提領特定犯罪所得使用，他人提領後會產生
    遮斷資金流動軌跡以逃避國家追訴、處罰之效果，仍基於幫
    助之犯意而提供，則應成立幫助犯一般洗錢罪。
  ㈢核被告所為，係犯刑法第30條第1項前段、第339條第1項之幫
    助犯詐欺取財罪，及刑法第30條第1項前段、洗錢防制法第1
    4條第1項之幫助犯一般洗錢罪。
  ㈣又被告以一提供帳戶資料之行為，幫助詐欺集團詐騙告訴人
    乙○○、甲○○、被害人丙○○等人之財物及幫助洗錢，係一行為
    觸犯數罪名，為想像競合犯，應依刑法第55條規定從一重論
    以幫助犯一般洗錢罪。
  ㈤被告係幫助他人犯上開一般洗錢罪，爰依刑法第30條第2項之
    規定，按正犯之刑減輕之。又按洗錢防制法第16條第2項規
    定，犯前二條之罪，在偵查或審判中自白者，減輕其刑。查
    被告於本院準備程序時就本件犯罪自白犯行，爰依前開規定
    減輕其刑，並依刑法第70條規定遞減之。
  ㈥被告前因違反毒品危害防制條例案件，經本院以105年度審訴
    字第831號判決判處有期徒刑9月、5月確定，上訴後，經臺
    灣高等法院以106年度上訴字第1333號判決駁回上訴而確定
    ，嗣經臺灣高等法院以106年度聲字第3097號裁定定應執行
    有期徒刑1年確定，於民國107年2月23日縮短刑期執行完畢
    出監等情，有臺灣高等法院被告前案紀錄表1份（見本院審
    訴卷第29至32、37頁）在卷可憑。其受有期徒刑之執行完畢
    後，5年內故意再犯本件有期徒刑以上之罪，固符合刑法第4
    7條第1項規定之累犯要件。然徵諸「有關累犯加重本刑部分
    ，不生違反憲法一行為不二罰原則之問題。惟其不分情節，
    基於累犯者有其特別惡性及對刑罰反應力薄弱等立法理由，
    一律加重最低本刑，於不符合刑法第59條所定要件之情形下
    ，致生行為人所受之刑罰超過其所應負擔罪責之個案，其人
    身自由因此遭受過苛之侵害部分，對人民受憲法第8條保障
    之人身自由所為限制，不符憲法罪刑相當原則，牴觸憲法第
    23條比例原則。於此範圍內，有關機關應自本解釋公布之日
    起2年內，依本解釋意旨修正之。於修正前，為避免發生上
    述罪刑不相當之情形，法院就該個案應依本解釋意旨，裁量
    是否加重最低本刑」（108年2月22日公布之司法院釋字第77
    5號解釋意旨參照）。審酌被告前開構成累犯事由之案件係
    毒品，與本案所為幫助詐欺、幫助洗錢犯行之罪質均不同，
    犯罪手段、動機亦屬有別，難認其對於本案犯行具有累犯之
    特別惡性及對於刑罰反應力薄弱之情形，爰不予加重其法定
    最低本刑。
　㈦爰審酌被告將金融帳戶資料交予他人供詐欺犯罪使用，紊亂
    社會正常交易秩序，並使不法之徒藉此輕易於詐騙後取得財
    物，致檢警難以追緝，助長詐騙犯罪風氣，且提高社會大眾
    遭受詐騙損失之風險，實有不該；惟念被告犯後坦承犯行，
    已見悔意，且與告訴人甲○○達成調解，願賠償其所受之損害
    ，有調解筆錄1份（見本院審訴卷第93至94頁）在卷可稽，
    態度尚可；兼衡被告自陳之智識程度及家庭經濟狀況、告訴
    人乙○○之代理人及被害人丙○○表示之意見（見本院審訴卷第
    115頁）等一切情狀，量處如主文所示之刑，並就併科罰金
    部分諭知易服勞役之折算標準，以資懲儆。
三、卷內並無積極證據足認被告有因本案犯行獲得任何利益或報
    酬，自無庸宣告沒收犯罪所得，附此敘明。
四、依刑事訴訟法第449條第2項、第3項、第454條第2項，逕以
    簡易判決處刑如主文。
五、如不服本判決，得自收受送達之翌日起20日內向本院提出上
    訴狀（須附繕本），上訴於本院第二審合議庭。
本案經檢察官孫沛琦提起公訴，檢察官吳春麗到庭執行職務。
中　　華　　民　　國　　111 　年　　3 　　月　　29　　日
　　　　　　　　　刑事第二十一庭  法　官　倪霈棻
上正本證明與原本無異。 
如不服本判決應於收受送達後20日內向本院提出上訴書狀，並應
敘述具體理由；其未敘述上訴理由者，應於上訴期間屆滿後20日
內向本院補提理由書（均須按他造當事人之人數附繕本）「切勿
逕送上級法院」。告訴人或被害人如對於本判決不服者，應具備
理由請求檢察官上訴，其上訴期間之計算係以檢察官收受判決正
本之日期為準。
                                  書記官  陳怡君  
中　　華　　民　　國　　111 　年　　3 　　月　　31　　日
附錄本案論罪科刑法條：
中華民國刑法第339條
意圖為自己或第三人不法之所有，以詐術使人將本人或第三人之
物交付者，處5年以下有期徒刑、拘役或科或併科50萬元以下罰
金。
以前項方法得財產上不法之利益或使第三人得之者，亦同。
前二項之未遂犯罰之。
洗錢防制法第14條
有第二條各款所列洗錢行為者，處7年以下有期徒刑，併科新臺
幣500萬元以下罰金。
前項之未遂犯罰之。
前二項情形，不得科以超過其特定犯罪所定最重本刑之刑。